【裁判字號】    92,裁,713
【裁判日期】    920605
【裁判案由】    徵收補償
【裁判全文】
最  高  行  政  法  院  裁  定                    九十二年度裁字第七一三號
    抗  告  人  丁○○
                丙○○
                乙○○
                甲○○
右抗告人因與相對人彰化縣彰化市公所間徵收補償事件，對於中華民國九十一年四月
二十六日臺中高等行政法院九十年度訴字第一六○四號裁定提起抗告，本院裁定如左
︰
    主  文
抗告駁回。
抗告訴訟費用由抗告人負擔。
    理  由
一、按抗告法院認抗告為不合法或無理由者，應為駁回抗告之裁定，行政訴訟法第二
    百七十二條準用民事訴訟法第四百九十二條第一項定有明文。
二、本件原審裁定係以：抗告人因徵收補償事件，具狀提起行政訴訟，聲明求為判決
    ：（一）抗告人所有坐落彰化縣彰化市○○段九六八地號土地一筆，相對人應遵
    循司法院釋字第四○○號解釋及都市計畫法等相關法令依法辦理徵收補償。（二
    ）相對人應自八十五年起賠償未合法占有即使用抗告人前開土地之損害。惟相對
    人依據彰化縣政府函轉抗告人陳情書，先後以九十年八月二十七日九○彰市工字
    第三○三二二號（函復略以：有關陳圳河陳情補償本市○○段九六八地號土地，
    係計畫道路用地已開闢使用，本所將通盤考量財源逐年編列預算辦理徵收補償）
    、九十年十月二十三日九○彰市工字第三四八○四號（函復略以：本所因財源拮
    据，已通案向行政院反應，請求寬列預算專案補助辦理）、九十年十月二十六日
    九○彰市工字第三八七七六號（函復略以：有關台端陳情編列徵收補償坐落彰化
    市○○段九六八地號土地乙案，已由本所「土地補償因應對策小組」辦理，請查
    照）函復抗告人等情，有上舉函件在卷可稽。依行政訴訟法第五條規定，提起課
    予義務訴訟，須以經過訴願為其前提，然抗告人對相對人所為前述處分並未提起
    訴願，其遽行起訴請求相對人應將抗告人所有坐落彰化縣彰化市○○段九六八地
    號土地一筆，依法辦理徵收補償，即難認為合法。抗告人所提相對人應依法辦理
    徵收補償之訴既經駁回，而其請求賠償未經徵收即使用系爭土地所受損害部分，
    亦與行政訴訟法第五條規定之條件不符，此部分其訴亦不合法等情為由，裁定駁
    回抗告人在原審之起訴。
三、抗告意旨略謂：相對人未依訴願決定給予抗告人補償，已違法在先，如此作為難
    以令人心服。本件已經訴願程序裁定相對人應予辦理徵收補償，經抗告人一再催
    促仍無明確答覆，遂依法提起課予義務訴訟，原裁定駁回抗告人之訴，顯與行政
    訴訟法第五條之規定不符等語。
四、本院查抗告人丁○○因系爭土地徵收補償事件，前因不服彰化縣政府八十八年四
    月二十九日八八彰府工土字第○七八八九一號函所為處分提起訴願，經臺灣省政
    府八八年十二月二十七日八八府訴字第一六二七二九號訴願決定將原處分撤銷，
    由原處分機關（彰化縣政府）另為處分後，相對人復依抗告人丁○○陳情，於八
    十九年三月十五日以八九彰市工字第八四九八號函復「將通盤考量財源儘快逐年
    編列預算辦理徵收補償」。丁○○不服，提起訴願後，經彰化縣政府以八十九年
    七月十日八九彰府法訴字第七八六四一號訴願決定「原處分撤銷」，惟因相對人
    迄未辦理徵收補償，抗告人等四人遂共同提起訴願，經彰化縣政府九十年一月九
    日九○彰府法訴字第○一一六六八號決定「原處分撤銷，由原處分機關另為適當
    之處理」，此有各該訴願決定書附卷可稽。上開訴願決定之效力並未及於嗣後相
    對人九○彰市工字第三○三二二號函、九○彰市工字第三四八○四號函及九○彰
    市工字第三八七七六號函所為之行政處分。抗告人對於上揭函覆未准辦理徵收補
    償，既未提起訴願，逕向原審提起課予義務訴訟，揆諸行政訴訟法第五條之規定
    ，自非合法，原裁定予以駁回，經核並無違誤。至於抗告人另行訴請相對人應自
    八十五年起賠償未合法占有即行使用土地之損害部分，核其性質屬於行政訴訟法
    第八條第一項規定之給付訴訟，依同條第三項以高等行政法院為第一審管轄法院
    ，固無訴願前置程序之適用。惟查抗告人於本件起訴前，即因系爭土地徵收補償
    向原審法院起訴，請求相對人應賠償每年租金之損失，此有原審八十九年度訴字
    第一四二號判決可稽。抗告人就訴訟標的法律關係相同已起訴之事件，於前案繫
    屬中更行為本件之起訴，自非法之所許，應依行政訴訟法第一百零七條第一項第
    七款予以駁回。原裁定此部分駁回之理由雖欠允洽，惟結果並無二致，仍應認抗
    告為無理由。綜上所述，本件抗告為無理由，應予駁回。
五、依行政訴訟法第二百七十二條、第一百零四條、民事訴訟法第四百九十二條第一
    項、第九十五條、第七十八條，裁定如主文。
中    華    民    國    九十二      年      六        月      五        日
                    最 高 行 政 法 院  第 四 庭
                                審 判 長 法  官      廖  政  雄
                                         法  官      趙  永  康
                                         法  官      林  清  祥
                                         法  官      鍾  耀  光
                                         法  官      姜  仁  脩
右  正  本  證  明  與  原  本  無  異
                                         法院書記官  張  雅  琴
中    華    民    國    九十二      年      六        月      九        日


司法院資訊處製作；財團法人民間司法改革基金會備份。
